臺灣高等法院刑事判決　　　　　　　　93年度上訴字第3031號
上　訴　人　臺灣宜蘭地方法院檢察署檢察官
被　　　告　甲○○
上列上訴人因被告違反毒品危害防制條例案件，不服臺灣宜蘭地
方法院九十三年度訴字第三○三號，中華民國九十三年九月二十
九日第一審判決（起訴案號：臺灣宜蘭地方法院檢察署九十三年
度毒偵字第五七五號，及移送本院併辦同署九十三年度毒偵字第
六八七號、第九八九號），提起上訴，本院判決如下：
    主  文
原判決撤銷。
甲○○連續施用第一級毒品，處有期徒刑壹年。扣案注射針筒伍
支，沒收銷燬之。
    事  實
一、甲○○前因施用毒品案件，經臺灣宜蘭地方法院以九十年度
    毒聲字第一二四號裁定送觀察、勒戒後，認有繼續施用毒品
    傾向，經臺灣宜蘭地方法院以九十年度毒聲字第二三九號裁
    定令入戒治處所施以強制戒治，於強制戒治期滿後，由臺灣
    宜蘭地方法檢察署檢察官於民國九十一年二月二十六日，以
    九十一年度戒毒偵字第三號為不起訴處分確定。其另因毀損
    案件，經臺灣宜蘭地方法院以八十九年度少連易字第二號刑
    事判決判處有期徒刑六月，嗣經臺灣宜蘭地方法院以九十年
    度聲字第二○一號裁定更定其刑為有期徒刑七月，另因偽造
    貨幣案件，經臺灣宜蘭地方法院以九十年度訴字第一二七號
    刑事判決判處有期徒刑三年四月確定，上開有期徒刑經接續
    執行後，於九十二年十二月三十日假釋出監。詎其於假釋期
    中猶不知慎行，竟基於施用第一級毒品海洛因（下稱海洛因
    ）之概括犯意，自民國九十三年四月某日時起，至同年九月
    一日中午十二時許止，連續施用第一級海洛因毒品，分別於
    下列時、地為警所查獲：
（一）於四月初某時起至五月底止，在其位於在宜蘭縣礁溪鄉○
      段一二七巷七號住處，以注射針筒摻入第一級毒品海洛因
      注射體內之方式，施用第一級毒品海洛因，嗣於九十三年
      七月二十三日下午七時許，為警持搜索票於其上開住處搜
      出，並扣得甲○○所有專供施用海洛因之注射針筒五支，
      並經其同意為警採集尿液送驗呈第一級毒品海洛因之代謝
      物嗎啡反應，始查獲等情。
（二）於九十三年六月初某日時起，至同年九月一日上午八時許
      ，以將海洛因摻入香菸之方式，初期一個月施用一次，至
      七、八月間一星期施用一次，在宜蘭縣礁溪鄉六段一二七
      巷七號住處，連續施用海洛因多次。嗣於九十三年六月十
      一日下午五時二十五分許至臺灣宜蘭地方法院檢察署觀護
      人室接受尿液調驗，經採集其尿液送鑑定之結果，呈嗎啡
      陽性反應，始知悉上情。
（三）又於九十三年九月一日中午十二時許，以第一級毒品海洛
      因摻入香煙後，點燃吸食之方式，施用第一級毒品海洛因
      ，嗣於九十三年九月一日下午四時三十分許，因其遭通緝
      為警在宜蘭縣礁溪鄉○○路逮捕後，經其同意為警採集尿
      液送驗呈第一級毒品海洛因之代謝物嗎啡反應，始查獲等
      情。
二、案經臺灣宜蘭地方法院檢察署檢察官自動檢舉偵查起訴及移
    理  由
一、被告甲○○經本院合法傳喚，無正當之理由而不到庭。然查
    上揭事實欄一（二）之部分，業據被告甲○○於原審審理時
    坦承不諱（見原審卷第七十頁、第七十一頁、第七十九頁、
    第八十頁），且其於九十三年六月十一日下午五時二十五分
    許至臺灣宜蘭地方法院檢察署觀護人室接受尿液調驗，經採
    集其尿液送鑑定之結果，呈嗎啡陽性反應，有該署尿液編號
    對照表、受保護管束人（被告）尿液檢體監管紀錄表，及臺
    灣檢驗科技股份有限公司出具之濫用藥物尿液檢驗報告等件
    附卷可稽，是被告自白要與事實相符，應非虛詞，足堪採信
    。又被告前因施用毒品案件，經原審以九十年度毒聲字第一
    二四號裁定送觀察、勒戒後，認有繼續施用毒品傾向，經原
    審以九十年度毒聲字第二三九號裁定令入戒治處所施以強制
    戒治，於強制戒治期滿後，由臺灣宜蘭地方法檢察署檢察官
    於九十一年二月二十六日，以九十一年度戒毒偵字第三號為
    不起訴處分確定，有該不起訴處分書及本院被告全國前案紀
    錄表等件存卷足憑。綜上所述，本件事證明確，被告施用毒
    品犯行洵堪認定，應依法論科。
二、再查：有關右揭事實欄一（一）之部分（即檢察官移送本院
    併辦之臺灣宜蘭地方法院檢察署九十三年毒偵字第六七八號
    ），被告於偵查中檢察官訊問時自承於九十三年四月初即開
    始用第一級毒品海洛因，且就員警在其住處搜出，並予扣案
    之被告甲○○所有之注射針筒五支可憑。（見九十三年毒偵
    字第六七八號卷第二十三頁）。又與員警搜索時在場之案外
    人林文志，經檢察官訊問時亦供稱該床鋪下搜出之注射針筒
    為甲○○所有相符（見同上偵卷第十五頁）。佐以經採集其
    尿液送鑑定之結果，呈嗎啡陽性反應，有該慈濟大學濫用藥
    物檢驗中心尿液編號對照表之慈藥字第九三○八○五○六號
    函卷附可按（見上偵卷第二十五頁、第二十六頁），足徵被
    告自白與事實相符，是此部分事證明確，洵堪認定。
三、又有關右揭事實欄一（三）之部分（即檢察官移送本院併辦
    之臺灣宜蘭地方法院檢察署九十三年毒偵字第九八九號），
    被告於偵查中檢察官訊問時自承於九十三年九月一日當日接
    近中午時，在其住處將海洛因滲入香煙內施用，且當天亦經
    員警採集驗尿等情在卷可按（見九十三年毒偵字第九八九號
    卷第二十三頁）。佐以經採集其尿液送鑑定之結果，呈嗎啡
    陽性反應，有該慈濟大學濫用藥物檢驗中心尿液姓名及編號
    對照表在卷可稽，顯見被告之自白與事實相符，是此部分被
    告施用第一級海洛因毒品事證明確，亦洵堪認定，依法應予
    論科。
四、論罪部分：
（一）按海洛因係毒品危害防制條例第二條第二項第一款所定之
      第一級毒品，被告予以連續施用。核被告甲○○上開所為
      ，係犯毒品危害防制條例第十條第一項施用第一級毒品罪
      ，而其施用毒品前所持有第一級毒品之低度行為，業已為
      施用毒品之高度行為所吸收，不另論罪。被告先後多次施
      用海洛因抵癮之犯行，時間緊接，方法相同，觸犯構成要
      件相同之罪，顯係基於概括犯意為之，應依刑法第五十六
      條連續犯之規定論以一罪，並加重其刑。
（二）公訴人雖僅就被告於九十三年六月十一日下午五時二十五
      分許往前回溯二十四小時內施用毒品之犯行提起公訴，然
      檢察官就犯罪事實一部起訴者，其效力及於全部，本件被
      告於上開時間外施用毒品之犯罪事實，與前揭論罪科刑之
      部分，有連續犯之關係，已如前述，本院自應就屬於裁判
      上一罪之其餘施用毒品犯行部分一併加以裁判。
（三）另臺灣宜蘭地方法院檢察署檢察官以九十三年度偵字第六
      八七號、及同署九十三年度偵字第九八九號移送本院併辦
      被告另施用第一級毒品犯行部分（即事實欄一（一）、（
      三）部分），雖未據起訴，然此與前開已起訴事實欄一（
      二）部分，有連續犯之裁判上一罪關係，本院自應併予審
      究，併予敘明。
五、撤銷改判及科刑：
（一）原審以被告甲○○犯罪事實欄一（二）連續施用第一級毒
      品海洛因部分，以罪證明確而予論罪科科，原非無見。惟
      就犯罪事實欄一之（一）、（三）連續施用第一級毒品海
      洛因部分，與論罪部分有連續犯之裁判上一罪關係，本為
      起訴效力所及，原審未及審理，容有末洽。公訴人上訴指
      摘原審就此二部分未及審理，為有理由。自應由本院加以
      撤銷改判。爰審酌被告素行不佳，於假釋期間，而繼續施
      用毒品，未珍惜力求省悟悔改，歷經毒品危害防制條例所
      定之觀察、勒戒程序後，仍無法在戒斷程序中確實戒除毒
      害，反再有長期連續施用毒品之行為，顯見其已難憑己力
      戒斷毒癮，而有對之科以較長刑期俾利摒除毒害之必要，
      惟念其於原審到庭坦承犯行有欲改過，及其犯罪動機、目
      的、手段與造成社會潛在侵害程度等一切情狀，酌情量處
      如主文第二項所示之刑。另扣案針筒五支，係屬施用第一
      級毒品海洛因之器具，應依毒品危害防制條例第十八條第
      一項前段之規定，沒收銷燬之。
（二）另被告經合法傳喚無正當之理由不到庭，爰不待其陳述逕
      行判決，併予敘明。
六、另上訴人（即公訴人）移送本院併辦：（一）就臺灣宜蘭地
    方法院檢察署九十三年度毒偵字第六八七號併辦指稱：被告
    甲○○於九十二年七月二十三日二十二時四十五分許為警採
    尿前之九十六小時內之某時，在不詳處所施用第二級毒品安
    非他命，嗣於九十三年七月二十三日下午七時許，為警持搜
    索票在其住處查扣安他命之吸食器，並經其同意為警採集尿
    液送驗呈第二級毒品安非他命之陽性反應等情。（二）同署
    九十三年度毒偵字第九八九號併辦指稱：被告甲○○又於九
    十三年九月一日中午十二時許，在不詳處所，以第二級毒品
    安非他命、及第一級毒品海洛因摻入香煙後，點燃吸食之方
    式施用，而認涉有一行為觸犯施用第一級毒品海洛因及第二
    級毒品安非他命等數罪名，嗣於九十三年九月一日下午四時
    三十分許，因其遭通緝為警在宜蘭縣礁溪鄉○○路逮捕後，
    經其同意為警採集尿液送驗呈第二級毒品安非他命陽性反應
    等情。然查：海洛因及安非他命分別係毒品危害防制條例第
    二條第二項第一款、第二款所定之第一級毒品、第二級毒品
    ，二者分屬不同之構成要件，本無法併為連續犯之處置，或
    縱如公訴人併辦意旨指稱，係以第二級毒品安非他命及第一
    級毒品海洛因摻入香煙後，點燃吸食之方式施用，然二者（
    即第二級毒品安非他命及第一級毒品海洛因）於各別摻入香
    煙時，即屬先後不同行為構成要件之著手實行，雖被告同時
    吸食，乃屬行為結果之競合，並無礙於各別犯罪行為之成立
    ，公訴人上訴指稱其係一行為觸犯數罪名之想像競合犯云云
    ，容有誤會，是本院無法就公訴人併辦之被告施用第二級安
    非他命部分併為審理，自應就此部分退回另行處置，併予敘
    明。
據上論斷，刑事訴訟法第三百六十九條第一項前段、第三百六十
四條、第三百七十一條、第二百九十九條第一項前段，毒品危害
防制條例第十條第一項、第十八條第一項，刑法第十一條前段、
第五十六條，判決如主文。
本案經檢察官劉斐玲到庭執行職務。
中　　華　　民　　國　　94　　年　　1 　　月　　25　　日
　　　　　　　　　臺灣高等法院刑事第五庭
                      審判長法　官  房  阿  生
　　　　　　　　　　　　　  法　官  雷  元  結
　　　　　　　　　　　　　  法　官  蔡  光  治
以上正本證明與原本無異。
如不服本判決，應於收受送達後10日內向本院提出上訴書狀，其
未敘述上訴之理由者並得於提起上訴後10日內向本院補提理由書
（均須按他造當事人之人數附繕本）。
                            書記官  陳  韋  杉
中　　華　　民　　國　　94　　年　　1 　　月　　27　　日
附錄：本案論罪科刑法條全文
毒品危害防制條例第十條第一項
施用第一級毒品者，處六月以上五年以下有期徒刑。
